【裁判字號】    98,交聲,1589
【裁判日期】    980731
【裁判案由】    違反道路交通管理處罰條例聲明異議
【裁判全文】
臺灣桃園地方法院交通事件裁定        98年度交聲字第1589號
原處分機關  交通部公路總局新竹區監理所中壢監理站
異  議  人
即受處分人  甲○○
上列異議人即受處分人因違反道路交通管理處罰條例案件，不服
原處分機關交通部公路總局新竹區監理所中壢監理站民國中華98
年6 月29日壢監裁字第裁53-DG0000000號裁決，向本院聲明異議
，本院裁定如下：
    主  文
異議駁回。
    理  由
一、原處分意旨略以：異議人即受處分人甲○○於民國九十八年
    三月十九日上午十時四十八分許，騎乘ＢＣ九—二三二號重
    機車，行經桃園縣龍潭鄉○○路○○段六號前時，未依規定
    駛入來車道，因依道路交通管理處罰條例第四十五條第三款
    規定，裁處異議人罰鍰新臺幣（下同）九百元，並依同條例
    第六十三條第一項規定記違規點數一點。
二、異議意旨略以：異議人僅短暫騎乘數步約十餘公尺之距離，
    且係以二檔慢速行進，依「違反道路交通管理事件統一裁罰
    基準及處理細則」第十二條規定，本案違規情節輕微，應可
    以勸導代替處罰，而無舉發之必要，再者，本件警員係在九
    十八年三月十九日拍照舉發異議人違規，卻遲至九十八年五
    月十三日始開立「舉發違反道路交通管理事件通知單」（下
    簡稱舉發違規通知單），其間延誤五十四天之久，已逾「違
    反道路交通管理事件統一裁罰基準及處理細則」第二十八條
    規定之期限，是故，原處分裁罰異議人顯有違誤，為此請准
    予撤銷原處分另為適法處分云云。
三、按汽車駕駛人，爭道行駛有不依規定駛入來車道者，處新臺
    幣六百元以上一千八百元以下罰鍰，道路交通管理處罰條例
    第四十五條第三款定有明文；上開違規情形依同條例第六十
    三條第一項第一款規定，並應記違規點數一點。經查，異議
    人於前述之舉發時間、地點，騎乘ＢＣ九—二三二號重機車
    ，逆向行駛之違規事實，業經異議人於異議狀內自承屬實，
    並有警員拍攝之採證照片二張附卷可稽，是異議人之違規行
    為甚為明確，自應依法裁罰。
四、異議人雖以前詞置辯，惟查：
（一）汽機車在劃有分向限制線之路段，不得駛入來車之車道內
      ，此觀道路交通安全規則第九十七條第一項第二款、第二
      項自明，而觀諸前開採證照片，異議人違規路段之中央設
      有雙黃線（即分向限制線），依道路交通標誌標線號誌設
      置規則第一百六十五條規定，係用以劃分路面成雙向車道
      ，禁止車輛跨越行駛，上揭規定行之有年，應為一般用路
      人所熟知，再者，道路標線、標誌、號誌之設置，旨在使
      用路人各安其份，使不同方向之行人、車輛知所遵循，交
      通秩序庶幾得以維持，否則，如許用路人各行其是，各憑
      己意走路、行車，則前開標誌、標線、號誌無異失其意義
      ，影響所及，殊難想像有何交通安全可言，此係一般常識
      ，既無艱澀冷僻可言，亦非國家新制，故違反者應無再予
      勸導之必要。而查，本件異議人逆向行車，一般用路人難
      以逆料，足認此項違規情節重大，異議人又係明知故犯，
      是則，縱如異議人所言，其車速不快且行車距離甚短，亦
      仍有處罰之必要。何況本件異議人違規情形，亦不合於「
      違反道路交通管理事件統一裁罰基準及處理細則」第十二
      條第一項各款所列舉之事由，是異議人所辯：本件違規可
      以勸導代替舉發云云，係卸責之詞，並無可採。
（二）「違反道路交通管理事件統一裁罰基準及處理細則」第二
      十八條第一、二項分別規定：「舉發違反道路交通管理事
      件後，舉發單位應於舉發當日或翌日午前，將該舉發違反
      道路交通管理事件有關文書或電腦資料連同有暫代保管物
      件者之物件送由該管機關，於舉發之日起四日內移送處罰
      機關」、「前項移送期間其屬逕行舉發者，自違反行為日
      起三十日內為之。如有查證必要者，得延長之，但不得逾
      三個月」，而依本案之舉發違反道路交通管理事件通知單
      記載，異議人本件違規係在九十八年三月十九日，警員則
      係在九十八年五月十三日始製單舉發，前後相隔一個月又
      二十六天，且舉發機關桃園縣政府警察局龍潭分局在原處
      分機關函查時亦僅引用上開規定函覆，並未說明何以未在
      本件違規日起三十日內製單舉發，然查，由上開處理細則
      文義可知，前開三個月之延長期限，係委由舉發單位依其
      行政裁量，認為有查證必要者可自行酌予延長，此應非被
      舉發人所得置喙，且上開條文係行政機關內部作業之時限
      規定，縱有違反，對本件異議人違規行為之處罰，亦不生
      影響，此觀道路交通管理處罰條例第九十條對舉發之時間
      限制，另有規定：「違反本條例之行為，自行為成立之日
      起；行為有連續或繼續之狀態者，自行為終了之日起，逾
      三個月不得舉發。（餘略）」等語自明。是故，異議人指
      述本件警員製單有不必要的遲延，行政上有所瑕疵云云，
      不足採為有利於異議人之認定。
（三）綜上，異議人所辯，均無可採。
五、原處分因依前引道路交通管理處罰條例第四十五條第三款、
    第六十三條第一項第一款規定，並參酌「違反道路交通管理
    事件統一裁罰標準表」表列事項，裁處異議人罰鍰九百元，
    並記違規點數一點，經核並無不合。異議人以其雖然逆向行
    駛，然違規情節輕微，可以勸導代替舉發處罰，且本件舉發
    程序有違「違反道路交通管理事件統一裁罰基準及處理細則
    」之移送時限規定為由，向本院聲明異議，為無理由，應予
    駁回。爰裁定如主文。
據上論斷，應依道路交通案件處理辦法第十九條，裁定如主文。
中    華    民    國    98    年    7     月    31    日
                      交通法庭  法  官  陳彥宏
以上正本證明與原本無異。
如不服本裁定，應於裁定送達後5 日內向本院提出抗告狀。
                                書記官  翁其良
中    華    民    國    98    年    7     月    31    日


司法院資訊處製作；財團法人民間司法改革基金會備份。
